臺灣宜蘭地方法院刑事判決　　　　　　　 94年度易字第228號
　　公　訴　人　臺灣宜蘭地方法院檢察署檢察官
　　被　　　告　丁○○
　　輔　佐　人　丙○○
　　即被告之夫
上列被告因誹謗案件，經檢察官提起公訴（九十四年度偵字第一
四五八號），本院判決如下：
    主  文
丁○○意圖散佈於眾，而指摘足以毀損他人名譽之事，處拘役
伍拾日，如易科罰金，以佰元折算壹日。
    事  實
一、丁○○與戊○○均為宜蘭縣頭城鎮○○路「東方瑞士大樓」
    社區住戶。民國九十三年十月十五日九時許，丁○○在該社
    區地下停車場入口處巧遇同社區住戶乙○○時，竟意圖散布
    於眾，當場向乙○○傳述：「戊○○經常在地下室等我，要
    強暴、勒贖、恐嚇我；戊○○是無業遊民、流氓，」等語，
    足以毀損戊○○之名譽，且丁○○向乙○○傳述前開言詞時
    ，因音量甚大，致使距離二、三十公尺早餐店內之該社區住
    戶甲○○亦有聽聞。嗣因乙○○於同日向戊○○詢問有無丁○○所述情事後，戊○○始悉上情。
二、案經戊○○告訴暨宜蘭縣警察局移送臺灣宜蘭地方法院檢察
    署檢察官偵查起訴。
    理  由
一、訊據被告丁○○自警詢至偵審中均矢口否認有何出言誹謗告
    訴人戊○○之犯行，辯稱：九十三年十月十五日上午其均與
    其夫丙○○在一起，並未在社區地下停車場入口遇見乙○○
    ，更無對乙○○講述如起訴書所指之各該言詞等語。然查：
　(一)前揭事實，迭據證人乙○○及甲○○自警詢至偵審中到庭結
    證屬實，且互核證人乙○○及甲○○針對事發經過、當時各
    自之相關位置與所聽聞之言詞內容，亦皆契合一致。再者，
    證人乙○○於聽聞被告丁○○所為如事實欄所載之言詞後，
    旋於同日十四時許偶遇告訴人戊○○時，即向告訴人戊○○
    詢問是否與被告丁○○間有何過節，並告知告訴人戊○○本
    件事發經過等情，亦據告訴人戊○○及證人乙○○分別於警
    詢及偵查中到庭指證明確。從而，依證人乙○○及甲○○之
    翔實指證，再佐以證人乙○○於當日即向告訴人戊○○詢問
    、求證並告知事發經過之客觀情狀，皆足認定證人乙○○、
    甲○○及告訴人戊○○所為之證訴，咸與真實相符而非虛構
    甚明。
  (二)被告丁○○所執：九十三年十月十五日整日均與其夫丙○○
    在一起，並未遇見乙○○，更無與乙○○對談等辯詞，雖核
    與證人即其夫丙○○到庭結證：事發當日其輪休，不需至學
    校，故依慣例與丁○○送小孩上學後，便前往宜蘭市場採購
    物品，其等二人整日均在一起等語契合一致。惟證人丙○○
    乃被告丁○○之夫，基於其等之夫妻情誼，所為證言之證明
    力本屬薄弱，而難單憑證人丙○○所為證言，遽為被告丁○○有利之認定。另被告丁○○所提之卷附商家名片，亦僅得
    證明卷附各該商家之存在與營業內容，並無法據此證明被告
    丁○○係於九十三年十月十五日與其夫丙○○共同前往卷附
    各該商家購物之事實。再者，證人丙○○復無法提出其任教
    學校於九十三年十月十五日之簽到退資料，其與被告丁○○
    之行動電話通聯紀錄亦因已逾六月而無法調取，總上均徵被
    告丁○○前開辯解，皆無任何具體證據可供佐考，實難率依
    其空言置辯，即認其所辯為真而可採信。
  (三)綜上所陳，本件證人乙○○、甲○○與告訴人戊○○就事發
    經過及各自所處相關位置等情，均為互核一致且未見有何誇
    飾、渲染情節之證訴，且經整體審查後亦無扞格不入之環節
    或矛盾悖於事理之跡象，當堪認定確與真實相符。本件事證
    已臻明確，被告所為之辯解均無足採，其所為之犯行洵堪認
    定，應予依法論科。
二、按刑法第三百十條第一項之意圖散布於眾，而指摘或傳述足
    以毀損他人名譽之事者，即行為人知其所指出摘發或傳播轉
    述之具體事項，足以貶損他人名譽者，而仍意圖將具體事實
    傳播於不特定之人或多數人，使大眾知悉其內容而指摘或傳
    述。申言之，該當本條構成要件之前提，乃為須有毀損他人
    名譽之故意及將該具體事實傳播於不特定之人或多數人，使
    大眾知悉其內容之意圖，始足當之。準此，被告丁○○對證
    人乙○○傳述顯足以毀損告訴人戊○○之名譽之言語，又其
    直接對證人乙○○為傳述之行為，聲量非微而可使距離二、
    三十公尺處之證人甲○○明確聽聞其言談內容，主觀上亦可
    認具有散布於重之意圖甚明。是核被告丁○○之所為，係犯
    刑法第三百十條第一項之誹謗罪。審酌被告與告訴人為同一
    社區之住戶，竟以言語暴力辱蔑告訴人，對告訴人名譽損害
    匪淺，犯後猶飾詞避責，情節匪淺，然綜參其犯罪之動機、
    目的、素行與智識程度等一切情狀，爰酌情量處如主文所示
    之刑，並諭知易科罰金之折算標準，以資警懲。
據上論斷，應依刑事訴訟法第二百九十九條第一項前段，刑法第
三百十條第一項、第四十一條第一項前段，罰金罰鍰提高標準條
例第一條前段、第二條，判決如主文。
本案經檢察官賴慶祥到庭執行職務
中　　華　　民　　國　　94　　年　　8 　　月　　31　　日
                  臺灣宜蘭地方法院刑事第三庭
                      審判長法  官  黃  永  勝
                            法  官  林  楨  森
                            法  官  陳  嘉  年
以上正本證明與原本無異。
如不服本判決，應於判決送達後10日內，向本院提出上訴狀（應
附繕本）。
                            書記官　詹  玉  惠
中　　華　　民　　國　　94　　年　　9 　　月　 　5　　日
附錄本案論罪科刑法條全文
意圖散布於眾，而指摘或傳述足以毀損他人名譽之事者，為誹謗
罪，處一年以下有期徒刑、拘役或五百元以下罰金。
